【裁判字號】    95,聲再,7
【裁判日期】    951031
【裁判案由】    聲請再審
【裁判全文】
臺灣臺中地方法院民事裁定  95年度聲再字第7號
聲  請  人  乙○○○
相  對  人  甲○○
當事人間聲請再審事件，再審原告對於民國95年8月28日本院95
年度聲再字第4號確定裁定聲請再審，本院裁定如下：
    主      文
再審之聲請駁回。
再審聲請費用由再審聲請人負擔。
    理      由
一、聲請意旨略以：(一)本院95年度聲再字第4號裁定認聲請人聲
    請再審已逾民事訴訟法第500條第1、2項及第502條之規定之
    不變期間，然再審聲請人係對於本院92年度簡上字第234號
    確定判決不服後，雖歷次提起再審聲請，均遭駁回，聲請人
    對此不服，而再次對前程序第二審即本院92年度簡上字第23
    4號確定判決提起再審，再難認聲請人有逾不變期間之情事
    。(二)聲請人於民國（下同）92年8月22日即92年度簡上字第
    234 號案件之上訴理由狀上，已詳述內政部土地測量局實施
    地籍重測時，因相對人指界錯誤，致重測結果與實際界址不
    符，遂提起經界之訴，聲請人之土地面積減少5.36平方公尺
    之原因為何？仍請內政部土地測量局予以說明，然未獲准傳
    訊到庭，顯未遵守法律程序，又本院92年度簡上字第234號
    判決，亦誤傳證人蕭廷昭到庭，且對於陳秀蘭所謂和解書，
    經提示在場證人鄭印順亦遭否認，是該和解書自不得採為判
    決基礎，上開92年度簡上字第234號確定判決竟據之為對再
    審聲請人不利判決之論據，自有顯有判決違背法令。上開92
    年度簡上字第234號判決既漏未斟酌聲請人請求傳訊內政部
    土地測量局人員之證據，而以該指界錯誤之測量結果為界址
    之認定，已足以影響結果，再審聲請人先就該確定判決提起
    再審之訴，遭本院93年度再易字第26號及44號民事判決駁回
    ；嗣就該93年度再易字第44號民事確定判決所提再審之訴，
    復經本院94年度再易字9號民事裁定駁回確定；其後就該確
    定裁定所為再審之聲請，又由本院94年度再易字第17號民事
    確定裁定予以駁回確定；復就該確定裁定所為再審之聲請，
    又由本院94年度再易字第28號民事確定裁定予以駁回確定；
    又就該確定裁定所為再審之聲請，再由本院94年度再易字第
    41 號民事確定裁定予以駁回確定；另就該確定裁定所為之
    再審聲請，又由本院94年度再易字第10號裁定以駁回確定；
    又就該確定裁定所為之聲請再審，亦由本院95年度聲再字第
    1號裁定駁回確定；復就92度簡上字第234號確定判決提起再
    審之訴及95年度聲再字第1號確定裁定聲請再審，亦由本院
    95 年度再易字第4號裁定駁回確定在案，然95年度再易字第
    4號駁回再審聲請及再審之訴之裁定，有違民事訴訟法第436
    條之7（本件再審聲請人係對簡易訴訟程序之第二審確定終
    局裁定即95年度聲再字4號確定裁定主張有足以影響於裁判
    之重要證據漏未斟酌而提起再審之訴，應屬民事訴訟法第
    436條之7之聲請再審之事由，再審聲請人雖誤援引民事訴訟
    法第497條，本院不受再審聲請人主張之限制，併此說明）
    、第469條第5、6款、第447條第1項第4、6款之規定，為此
    就該確定裁定聲請再審，並聲明：院94年度聲再字第4號駁
    回再審聲請人所為再審聲請及再審之訴之裁定應予廢棄；認
    再審聲請人所有坐落上開地段238地號土地，與再審相對人
    所有坐落同段241號土地之界址，為內政部土地測量局於90
    年11月20日所為鑑定圖所示A-C各點之連接線。
二、按裁定已經確定，而有民事訴訟法第496條第1項或第497條
    之情形者，得準用該法第5編之規定，聲請再審，民事訴訟
    法第507條定有明文。故對於確定裁定聲請再審，依上開條
    文準用同法第501條第1項第4款規定，應於聲請狀內表明確
    定裁定有民事訴訟法第496條第1項或第497條所定之再審理
    由，否則其聲請即屬不合法，法院無庸命其補正，得逕以裁
    定駁回。又所謂表明再審理由，即必須指明確定裁定有何合
    於法定再審事由之具體情事，始為相當，倘僅泛言有何條款
    之再審事由，未指明具體情事者，仍難謂已合法表明再審事
    由，（最高法院64年臺聲字第76號、70年臺再字第35號判例
    意旨參照）。經查，本件再審聲請人於94年9月13日向本院
    提出之再審聲請狀，雖以本院95年度聲再字第4號確定裁定
    ，有違反民事訴訟法第469條第5款、第6款及第447條第1項
    第4款、第6款、第497條規定之情事為由，對該確定裁定聲
    請再審，惟本院前開確定裁定，係以再審聲請人所為該次再
    審聲請不合法為由，未經言詞辯論，而逕以裁定駁回，此有
    該確定裁定影本1份附卷可稽，是該確定裁定自無違背民事
    訴訟法第469條第5款「違背言詞辯論公開之規定者。」規定
    之可能，聲請意旨指該確定裁定有違反前揭條文之適用法規
    錯誤情形，自非可採。又本院92年簡上字第234號確定判決
    ，係於93年2月20日確定，該案件之再審不變期間依法應自
    判決確定時起算，即93年2 月20日起算，本件再審原告係於
    95年4月24日對該確定判決提起再審之訴，本已逾30日之不
    變期間；再審原告雖曾多次對本院92年度簡上字第234號確
    定判決提起再審，然均遭駁回確定在案，有再審原告詳列之
    歷次判決日期及主文表可按，非可執以作為再審原告於95年
    4月24日對本院92年度簡上字第234號確定判決提起再審之訴
    ，未罹於30日之不變期間，是以，本院95年度聲再字第4號
    確定裁定，以再審原告對本院92年度簡上字第234號確定判
    決提起再審之訴為不合法，予以駁回，並無違誤。再遍觀
    本件再審聲請狀所載上述內容，均係指摘本院92年度簡上字
    第234號民事確定判決之證據取捨或事實認定不當，惟並未
    表明本院95年度聲再字第4號確定裁定，究有何符合民事訴
    訟法第469條第6款及第447條第1項第4款、第6款及第497條
    規定之具體事實，揆諸前揭說明，其就本院上開確定裁定所
    為再審之聲請，自非合法，應予駁回。
三、至於本院92年度簡上字第234號民事確定判決，並非本件再
    審聲請之對象，本院原無庸就聲請意旨指摘該確定判決不當
    之處有無理由加以審究或另為准駁之裁定；且其中如聲請意
    旨 (二)之部分，復經再審聲請人據以提起本院93年度再易
    字第26號及第44號再審之訴，且分別經本院上述2判決認並
    無再審理由而駁回確定，有上開2確定判決影本在卷足憑，
    依據民事訴訟法第498之1條：「再審之訴，法院認無再審理
    由，判決駁回後，不得以同一事由，對於原確定判決或駁回
    再審之訴之確定判決，更行提起再審之訴」規定，聲請人已
    不得再援引相同之事由提起再審之訴；其餘聲請意旨，核均
    僅泛指本院92年度簡上字第234號民事確定判決認定事實或
    採擇證據方面有所疏誤，依最高法院20年抗字第712號判例
    ：「確定判決，除有法定情形得以再審之訴聲明不服外，當
    事人不得更以該確定判決之當否為爭執，若無上述法定情形
    ，憑空指摘原確定判決事實錯誤或審理疏漏，不問以何程式
    聲明不服，均為法所不許」意旨，聲請人於上開判決確定後
    再行爭執該判決認事採證不當，亦無足取，附此敘明。
四、訴訟費用負擔之依據：依民事訴訟法第95條、第78條。
中    華    民    國    95    年    10   月    31    日
                  民事第三庭審判長法  官  張瑞蘭
                                  法  官  卓進仕
                                  法  官  林靜芬
正本係照原本作成。
不得抗告。
中    華    民    國    95    年    10   月    31    日
                                書記官


司法院資訊處製作；財團法人民間司法改革基金會備份。
